【裁判字號】    98,上易,633
【裁判日期】    980512
【裁判案由】    竊盜
【裁判全文】
臺灣高等法院刑事判決                 98年度上易字第633號
上  訴  人
即  被  告  丁○○
            甲○○
            丙○○
上列上訴人因竊盜案件，不服臺灣基隆地方法院97年度易字第74
1號，中華民國97年12月19日第一審判決（起訴案號：臺灣基隆
地方法院檢察署97年度偵字第3880號），提起上訴，本院判決如
下：
    主  文
原判決撤銷。
丁○○、甲○○、丙○○均無罪。
    理  由
一、公訴意旨略以：被告甲○○、丙○○、丁○○3人基於意圖
    為自己不法所有之犯意聯絡，於民國97年9月5日上午9時許
    ，至臺北縣瑞芳鎮○○○○路303之1號2樓乙○○所有房屋
    ，由丁○○、丙○○持丁○○所有客觀上對人之生命、身體
    安全構成威脅之兇器電動切割機1具及鐵撬1支，竊取該屋白
    鐵窗2扇得手，嗣於同日上午9時40分許，由丙○○騎乘車牌
    號碼985-CKT號機車，搭載甲○○攜帶上開白鐵窗1扇，欲前
    往臺北縣瑞芳鎮○○路1之1號某資源回收廠變賣供其等花用
    之際，為警當場查獲而悉上情，並扣得供以竊取上開白鐵窗
    之電動切割機1具及鐵撬1支，因認被告甲○○、丙○○、丁○○3人均係犯刑法第321條第1項第3款之加重竊盜罪嫌。
二、按犯罪事實應依證據認定之，無證據不得認定犯罪事實；不
    能證明被告犯罪者，應諭知無罪之判決，刑事訴訟法第 154
    條第2項、第301條第1 項分別定有明文。又認定不利於被告
    之事實，須依積極證據，苟積極證據不足為不利於被告事實
    之認定時，即應為有利於被告之認定，更不必有何有利之證
    據；事實之認定，應憑證據，如未能發現相當證據，或證據
    不足以證明，自不能以推測或擬制之方法，以為裁判之基礎
    ，此有最高法院30年上字第816號、40年臺上字第86號判例
    可資參照。
三、公訴人認被告3人均涉有上開竊盜罪嫌，無非係以被告3人之
    供述、證人乙○○之證述、台北縣瑞芳地政事務所建物所有
    權狀、贓物認領保管單、現場照片及扣案之電動切割機、鐵
    撬等，為其論據。訊之被告甲○○、丁○○、丙○○固坦認
    於上揭時、地，由被告丙○○、丁○○持電動切割機、鐵撬
    拆卸白鐵窗2扇，並由被告丙○○騎乘車牌號碼985-CKT號機
    車，搭載甲○○攜帶上開白鐵窗1扇，欲前往臺北縣瑞芳鎮
    ○○路1之1號某資源回收廠變賣之際，為警當場查獲之事實
    ，惟均堅詞否認有何竊盜犯行，被告丁○○辯稱：上開房屋
    係伊出資興建，嗣因向農會借款未清償，有朋友說要幫伊處
    理，不料卻過戶予乙○○，乙○○說如欲取回房子要還他新
    台幣（以下同）42萬元，除換掉伊住處鎖頭外，並限時要伊
    搬家，伊只是拆下自己安裝的鐵窗，卻變成竊盜等語；被告
    甲○○、丙○○辯稱：渠等只是幫丁○○搬家，不知道丁○○與乙○○間房屋之糾紛等語。經查：
  (一)上開臺北縣瑞芳鎮○○○○路303之1號2樓房屋原係被告丁○○所有，嗣於97年8月14日辦理移轉登記予乙○○，於97
    年9月5日上午9時許，由丁○○、丙○○持丁○○所有電動
    切割機1具及鐵撬1支，將該屋白鐵窗2扇拆下，並於同日上
    午9時40分許，由丙○○騎乘車牌號碼985-CKT號機車，搭載
    甲○○攜帶上開白鐵窗1扇，欲前往臺北縣瑞芳鎮○○路1之
    1號某資源回收廠變賣之際，為警當場查獲等情，為被告丁○○、丙○○、甲○○所自承，且經證人乙○○於警詢、偵
    查中證述無訛，並有台北縣瑞芳地政事務所建物所有權狀1
    紙、贓物認領保管單、現場照片及扣案之電動切割機、鐵撬
    可憑，堪信屬實。
  (二)依民法第811條規定，上開白鐵窗因附合而成為上開房屋之
    重要成分後，由不動產之所有人，取得動產之所有權，故該
    白鐵窗之所有權雖因上開房屋移轉登記予乙○○所有而由乙○○取得，然上開房屋既係由被告丁○○自行興建而原始取
    得，且一直由其居住使用，則其因乙○○之要求而搬離該房
    屋，誤認其所安裝之白鐵窗仍屬其所有，而將之一併拆除，
    其主觀上是否有為自己或他人不法所有之意圖，即非無疑。
    另被告丙○○既係受被告丁○○之託而幫忙拆下鐵窗，經被
    告丁○○之指示與被告甲○○共同以機車載運前往變賣，渠
    等主觀上亦難認有何不法所有之意圖。
四、綜上所述，被告丁○○、丙○○雖有持丁○○所有電動切割
    機1具及鐵撬1支，拆下上開白鐵窗2扇，並由丙○○騎乘車
    牌號碼985-CKT號機車，搭載甲○○攜帶上開白鐵窗1扇，欲
    前往臺北縣瑞芳鎮○○路1之1號某資源回收廠變賣之行為，
    然渠等主觀上既無為自己不法所有意圖，核與刑法第321條
    第1項第3款加重竊盜罪之構成要件有間，自難令被告3人負
    竊盜罪責。此外，復查無其他證據足以證明被告3人確有如
    公訴意旨所稱之竊盜犯行。揆諸首開判例意旨，即應為被告
    3人無罪之諭知。
五、原判決予以論罪科刑，尚有未洽，被告上訴否認犯罪，請求
    撤銷原判決，為有理由，自應由本院將原判決撤銷，為被告
    3人無罪之諭知。
據上論斷，應依刑事訴訟法第369條第1項前段、第364條、第301
條第1項，判決如主文。
本案經檢察官李月治到庭執行職務。
中    華    民    國    98    年    5     月    12    日
                  刑事第二十一庭審判長法  官  蘇隆惠
                                      法  官  曾家貽
                                      法  官  許永煌
以上正本證明與原本無異。
不得上訴。
                                      書記官  江采廷
中    華    民    國    98    年    5     月    12    日


司法院資訊處製作；財團法人民間司法改革基金會備份。
